【裁判字號】    99,訴,361
【裁判日期】    990621
【裁判案由】    毒品危害防制條例
【裁判全文】
臺灣桃園地方法院刑事判決               99年度訴字第361號
公  訴  人  臺灣桃園地方法院檢察署檢察官
被      告  甲○○
指定辯護人  本院公設辯護人  陳瑞明
上列被告因違反毒品危害防制條例案件，經檢察官提起公訴（99
年度少連偵字第24號），本院判決如下：
    主  文
甲○○成年人與少年共同販賣第三級毒品，未遂，累犯，處有期
徒刑年。扣案如附表所示之物均沒收。
    事  實
一、甲○○前於民國96年間因傷害等案件，經臺灣新竹地方法院
    於97年1 月2 日以96年度竹北簡字第381 號判處有期徒刑5
    月，減為有期徒刑2 月又15日確定，於97年4 月16日入監服
    刑，甫於97年7 月30日執行完畢出監，猶不知警惕。其與少
    年侯○柔（82年8 月23日生，姓名、年籍詳卷，少年侯○柔
    部分另由本院少年法庭審理中）屬同居男女朋友關係，均明
    知愷他命屬毒品危害防制條例第2 條第2 項第3 款規定之第
    三級毒品，依法不得持有、販賣，而甲○○亦明知少年侯○
    柔為未滿18歲之少年。緣甲○○向某真實姓名年籍不詳綽號
    「阿富」之成年男子以總價新臺幣（下同）5,000 元所購入
    之第三級毒品愷他命20包（毛重共23.41 公克）原本欲供自
    己施用，然於99年1 月20日下午3 時許前之某時，因甲○○
    之友人某姓名年籍不詳綽號「檳榔」之成年男子欲施用第三
    級毒品愷他命，遂以不詳號碼之電話撥打甲○○所有之0000
    000000號行動電話，向甲○○洽詢有無第三級毒品愷他命可
    供其購買，甲○○接獲綽號檳榔之人來電後，即與綽號檳榔
    之人議妥以一包300 元之價格販賣前開第三級毒品愷他命之
    其中2 包（總價600 元）予綽號檳榔之人，而與少年侯○柔
    基於販賣第三級毒品之犯意聯絡，先將前開第三級毒品愷他
    命其中10包藏匿於少年侯○柔所著外褲之褲袋，再將前開第
    三級毒品愷他命10包另藏匿於少年侯○柔所穿之內褲內後準
    備外出，而欲將第三級毒品愷他命2 包攜往與綽號檳榔之人
    約定之地點，即綽號檳榔之人位於內壢車站附近住處交付。
    嗣甲○○與少年侯○柔前往與綽號檳榔之人約定之地點之際
    ，於同日下午3 時許，在桃園縣中壢市○○路220 號前為警
    臨檢盤查，因少年侯○柔未攜證件供警查驗，經其等同意，
    員警乃帶同甲○○與少年侯○柔至警局查證身份，甲○○、
    少年侯○柔與綽號檳榔之人間之上開愷他命交易因而未遂。
    於甲○○與少年侯○柔為警帶往警局途中，少年侯○柔即主
    動向警方坦承身上藏匿第三級毒品愷他命，至警局後，員警
    乃經甲○○與少年侯○柔之同意，而自少年侯○柔褲袋及內
    褲內搜得上開第三級毒品愷他命20包，並扣得甲○○所有之
    Sony Ericsson 行動電話1 支（含門號0000000000號SIM 卡
    1 枚）後，員警復依少年侯○柔之供述及經其同意，至少年
    侯○柔與甲○○同居位於桃園縣中壢市○○路220 號8 樓C
    室之租屋處搜索，另扣得第三級愷他命1 包（毛重0.38公克
    ）、K 盤1 只、卡片1 張、吸管1 支、夾鍊袋2 包（共計22
    7 個）及帳冊7 張等物，始悉上情。
二、案經桃園縣政府警察局大溪分局報請臺灣桃園地方法院檢察
    署檢察官偵查起訴。
    理  由
壹、證據能力方面
一、按被告以外之人於偵查中向檢察官所為之陳述，除顯有不可
    信之情況者外，得為證據，刑事訴訟法第159 條之1 第2 項
    定有明文。經查，證人即同案少年侯○柔於偵查中向檢察官
    所為之陳述，業經具結，且自筆錄內容觀之，並無不正取供
    之情事，而無顯不可信之情況，故依上開規定，自有證據能
    力。
二、再按被告以外之人於審判外之言詞或書面陳述，除法律有規
    定者外，不得作為證據；又被告以外之人於審判外之陳述，
    雖不符合刑事訴訟法第159 條之1 至第159 條之4 之規定，
    而經當事人於審判程序同意作為證據，法院審酌該言詞陳述
    或書面陳述作成時之情況，認為適當者，亦得為證據，而當
    事人、代理人或辯護人於法院調查證據時，知有上開不得為
    證據之情形，而未於言詞辯論終結前聲明異議者，視有前項
    之同意，刑事訴訟法第159 條第1 項及第159 條之5 分別定
    有明文。查本件證人即同案少年侯○柔於警詢中所為之陳述
    ，雖為被告以外之人於審判外之言詞陳述，然經本院於審判
    程序提示予被告及辯護人並告以要旨，經被告及辯護人表示
    無意見，且未聲明異議，又本院審酌上開證人警詢筆錄之記
    載，並無不正取供之情事，且證人於警詢時並無具結之可能
    ，故就此等審判外言詞陳述作成時之情況，應認為適當，依
    前揭法條意旨，得援為本案證據。又卷附刑案現場照片37張
    及扣案帳冊影本8 紙雖屬被告以外之人於審判外之書面陳述
    外，然經本院於審判程序提示予被告及辯護人並告以要旨，
    亦經被告及辯護人表示無意見，且未聲明異議，本院審酌上
    開審判外書面陳述並無不法取證之情事，且足佐證本件販賣
    第三級毒品案件之情形，是本院審酌應認為適當，依上揭法
    條意旨，亦得援為本案證據。
貳、事實認定方面
    上揭事實，業據被告甲○○於偵訊供承：警方自少年侯○柔
    身上查獲的毒品是伊跟一位叫阿富的人買的，伊對少年侯○
    柔說伊那天將毒品放在其身上攜帶出去賣給不特定人等語，
    沒有意見等語（見臺灣桃園地方法院檢察署99年度少連偵字
    第24號偵查卷宗第92頁）；其於本院羈押程序、準備程序及
    審理時坦認：伊與少年侯○柔於99年1 月20日，將K 他命（
    即第三級毒品愷他命）20包帶出門，是要賣給伊朋友，因為
    伊朋友打電話問伊身上有沒有，伊說有，伊朋友就說要跟伊
    買，叫伊過去，伊還沒有過去，就被警察抓了。伊買進來這
    20包K 他命本來沒有要賣給別人的意思，是要自己施用的，
    但是後來伊朋友說要買，伊就賣給伊朋友，伊朋友綽號是叫
    檳榔的成年男子。扣案20包K 他命是跟綽號阿富的男子購買
    。伊向阿富之人買20包K 他命共5,000 元，伊打算賣給綽號
    檳榔之人30 0元1 包。案發當天伊是要前往綽號檳榔之人位
    於內壢火車站附近住處。綽號檳榔之人是用電話打伊所有之
    0000000000號行動電話聯繫購毒之事。扣案的K 他命有20包
    ，有部分是伊自己施用的。後來伊有起意跟少年侯○柔在99
    年1 月20日要去販賣毒品，是伊朋友綽號檳榔的人打電話給
    伊，問伊有沒有，綽號檳榔之人要跟伊拿。伊接到這個電話
    後，就跟少年侯○柔出門。在還沒有見到綽號檳榔之人就被
    員警攔檢了。伊是打算賣給綽號檳榔之人2 包，1 包要賣30
    0 元等語（各見本院審理卷第10頁第11頁、第24頁背面、第
    37頁至第38頁）無訛。核與證人即同案少年侯○柔於警詢時
    證稱：99年1 月20日因伊持有K 他命為警查獲，99年1 月20
    日下午3 時許，在中壢市○○路被警方盤查，伊與甲○○沒
    有帶證件，因為伊未成年，所以警方帶同伊與甲○○回警局
    查驗身份，路上，在大溪鎮○○路19號前，伊就向警方坦承
    伊身上藏有K 他命，到分局時，伊由女警陪同，從伊褲子口
    袋拿出1 包裝（內含10小包）之K 他命，及在伊內褲內取出
    另1 包裝（內含10小包）之K 他命，這些毒品是甲○○交給
    伊，要伊藏好，是要出去交貨的。伊與甲○○是男女朋友關
    係，從98年8 、9 月認識，並自98年10月起一起同居於桃園
    縣中壢市○○路租屋處，甲○○知道伊16歲是未成年，因伊
    與甲○○是男女朋友關係，伊與甲○○共同販賣毒品，甲○
    ○免費提供伊吃住及無償給伊施用K 他命等語（見同上偵卷
    第14頁至第15頁、第16頁背面）；於偵訊時結證：伊與甲○
    ○自98年9 月認識至今，伊與甲○○於98年10月初同居，同
    居地點在中壢市○○路租屋處，99年1 月20日下午3 時為警
    查獲K 他命，當時查獲伊藏匿的20包K 他命，是甲○○叫伊
    這樣做的，並要求伊陪同出門等語（見同上偵卷第82頁第83
    頁）相符。並有卷附刑案現場照片37張、扣案帳冊影本8 紙
    及內政部警政署刑事警察局鑑定書1 紙（各見同上偵卷第41
    頁至第59頁、第33頁至第40頁、第88頁）在卷可稽。此外，
    並有自少年侯○柔身上扣得之第三級毒品愷他命20包（毛重
    共23.41 公克）、自被告甲○○扣得之Sony Ericsson 行動
    電話1 支（含門號0000000000號SIM 卡1 枚），及自少年侯
    ○柔與甲○○同居位於桃園縣中壢市○○路220 號8 樓C 室
    之租屋處扣得之第三級愷他命1 包（毛重0.38公克）、K 盤
    1 只、卡片1 張、吸管1 支、夾鍊袋2 包（共計227 個）及
    帳冊7 張等，可資佐證。又自少年侯○柔身上扣得之第三級
    毒品愷他命20包（毛重共23.41 公克）及自少年侯○柔與甲
    ○○同居之租屋處扣得之第三級愷他命1 包（毛重0.38公克
    ），經送內政部警政署刑事警察局以氣相層析/ 質譜分析、
    核磁共振分析法隨機鑑驗結果，乃檢出第三級毒品愷他命成
    分（因鑑驗共使用0.22公克），有該局99年3 月17日刑鑑字
    第0990019692號鑑定書1 紙在卷可稽（見同上偵卷第88頁）
    ，足認被告甲○○前揭具任意性之自白核與事實相符，應屬
    可信。綜上所述，本件事證明確，被告甲○○上揭犯行堪以
    認定，應依法論科。
、法律適用方面
    按愷他命屬毒品危害防制條例第2 條第2 項第3 款所定之第
    三級毒品。再按刑法上之未遂犯，必須已著手於犯罪行為之
    實施而不遂，始能成立，所謂販賣毒品未遂，係指買賣雙方
    就買賣價金、買賣標的物已有合意，並已著手於毒品之交付
    而未達於既遂者而言（最高法院93年度台上字第3188號判決
    要旨參照）。另按毒品危害防制條例第4 條所稱「販賣」，
    固不以販入之後復行賣出為構成要件，但使以營利為目的，
    將毒品購入或將毒品賣出，有一於此，其犯罪即經完成，均
    不得視為未遂（最高法院91年度台上字第763 號判決意旨參
    照）。查被告甲○○向綽號阿富之人所販入之第三級毒品愷
    他命，係供其自己施用，業據被告甲○○供述明確，已如上
    述，此外，亦查無其他積極事證可認被告甲○○於販入第三
    級毒品愷他命之際，即以營利為目的，是依上揭判決意旨，
    自難認被告甲○○之販賣第三級毒品行為已達既遂。又被告
    甲○○既與買家即綽號檳榔之人就愷他命買賣之價金、數量
    及地點達成合意，並與同案少年侯○柔共同攜帶前開第三級
    毒品愷他命外出交易，惟因為警攔檢而未及交付，其販賣第
    三級毒品犯行應屬未遂。是核被告所為，係犯毒品危害防制
    條例第4 條第6 項、第3 項之販賣第三級毒品未遂罪。又本
    件被告甲○○持有扣案之第三級毒品愷他命扣除空包裝總重
    （4.83公克）後，僅餘18.93 公克，此有內政部警政署刑事
    警察局99年3 月17日刑鑑字第0990019692號鑑定書1 紙在卷
    可參（見同上偵卷第88頁），是被告甲○○所持有第三級愷
    他命數量，尚未達毒品危害防制條例第11條第5 項所規定之
    數量，自不成立毒品危害防制條例第11條第5 項持有第三級
    毒品愷他命之罪，附此說明。被告甲○○與同案少年侯○柔
    就上開犯行有犯意聯絡及行為分擔，為共同正犯。被告甲○
    ○前於96年間因傷害等案件，經臺灣新竹地方法院於97年1
    月2 日以96年度竹北簡字第381 號判處有期徒刑5 月，減為
    有期徒刑2 月又15日確定，於97年4 月16日入監服刑，於97
    年7 月30日執行完畢出監，有臺灣高等法院被告前案紀錄表
    附卷可參，其於有期徒刑執行完畢後5 年內故意再犯本件有
    期徒刑以上刑之罪者，為累犯，應依刑法第47條第1 項規定
    加重其刑。另按兒童及少年福利法第70條第1 項前段規定「
    成年人教唆、幫助或利用兒童及少年犯罪或與之共同實施犯
    罪或故意對其犯罪者，加重其刑至二分之一。」查被告甲○
    ○為75年出生，為本件犯行時係屬成年人，其與少年侯○柔
    共同實施犯罪，應依兒童及少年福利法第70條第1 項前段之
    規定，遞加重其刑。被告甲○○雖著手於販賣第三級毒品愷
    他命行為之實行，但因未及交付毒品而不遂，為未遂犯，應
    依刑法第25條第2 項規定，按既遂犯之刑減輕之。又按犯第
    4 條至第8 條之罪於偵查及審判中均自白者，減輕其刑，毒
    品危害防制條例第17條第2 項定有明文。被告甲○○於偵查
    、本院羈押訊問、準備程序及審理時均自白犯罪，故應依毒
    品危害防制條例第17條第2 項規定，遞減輕其刑，並依法先
    加重後減輕之。爰審酌被告甲○○明知毒品愷他命對健康危
    害甚鉅，竟鋌而走險與同案少年侯○柔共同販賣第三級毒品
    愷他命牟取私利，幸其等販賣毒品之行為未遂，毒品始未流
    出市面，且念被告甲○○年紀尚輕，犯後已坦承犯行，已見
    悔意，並兼衡其品行、智識程度，暨其犯罪之手段、販賣之
    愷他命數量、金額等一切情狀，量處如主文所示之刑，以示
    懲儆。末按對於查獲之製造、運輸、販賣、意圖販賣而持有
    、以非法方法使人施用、引誘他人施用及轉讓第三、四級毒
    品之沒收，並無特別規定，如其行為已構成犯罪，則該毒品
    即屬不受法律保護之違禁物，應回歸刑法之適用，依刑法第
    38條第1 項第1 款之規定沒收之，始為適法。又犯第4 條至
    第9 條之罪者，其供犯罪所用或因犯罪所得之財物，均沒收
    之，如全部或一部不能沒收時，追徵其價額或以其財產抵償
    之，毒品危害防制條例第19條第1 項定有明文。而該條文雖
    係採義務沒收主義，惟並未特別規定「不問屬於犯人與否，
    沒收之」，是「其供犯罪所用或因犯罪所得之財物」仍應適
    用刑法第38條第3 項前段，以屬於犯人所有者為限，始應予
    沒收（最高法院96年度台上字第884 號、93年度台上字第28
    25號、96年度台上字第3247號判決意旨參照）。查本件自少
    年侯○柔身上扣得之第三級毒品愷他命20包（毛重共23.41
    公克）及自少年侯○柔與甲○○同居之租屋處扣得之第三級
    愷他命1 包（毛重0.38公克），係被告甲○○本件販賣第三
    級毒品未遂罪及持有之毒品，揆諸上開說明，係屬違禁物，
    應予宣告沒收；另鑑驗所耗損之第三級毒品愷他命，既已滅
    失，爰不另為沒收諭知。又扣案被告甲○○欲販予綽號檳榔
    之人之第三級毒品愷他命之包裝塑膠袋2 只（有防止毒品裸
    露、散逸之功能，且因得與毒品分別鑑秤重量，與毒品並無
    難以析離而無法個別宣告沒收之情事）及Sony Ericsson 行
    動電話1 支（含門號0000000000號SIM 卡1 枚），均屬被告
    甲○○所有，且係供本件販賣第三級毒品愷他命所用之物，
    應依毒品危害防制條例第19條第1 項前段規定，併予宣告沒
    收。至扣案包裝第三級毒品愷他命之其餘包裝塑膠袋、K 盤
    1 只、卡片1 張、吸管1 支、夾鍊袋2 包（共計227 個）及
    帳冊7 張，因無證據證明係被告甲○○或同案少年侯○柔所
    有，且亦無積極事證可認為供本件犯罪所用或犯罪預備之物
    ，或因本件犯罪所生、所得之物，均不另為沒收之諭知。
據上論斷，應依刑事訴訟法第299 條第1 項前段，毒品危害防制
條例第4 條第3 項、第6 項、第17條第2 項、第19條第1 項前段
，兒童及少年福利法第70條第1 項前段，刑法第11條前段、第28
條、第25條第2 項、第47條第1 項、第38條第1 項第1 款，判決
如主文。
本案經檢察官楊凱真到庭執行職務。
中    華    民    國    99    年     6    月    21    日
                  刑事第七庭審判長法  官  蕭世昌
                                  法  官  毛松廷
                                  法  官  蔡羽玄
以上正本證明與原本無異。
如不服本判決，應於送達後10日內向本院提出上訴狀（應附繕本
），其未敘述上訴理由者，應於上訴期間屆滿後20日內，補提理
由書狀於本院，上訴於臺灣高等法院。
                                  書記官  陳玉芳
中    華    民    國    99    年    6     月    21    日
附表：
┌──┬────────────────┬──────────┐
│編號│          物品及數量            │     沒收理由       │
├──┼────────────────┼──────────┤
│ 一 │白色細晶體20包（驗前毛重23.41 公│含第三級毒品愷他命成│
│    │克，包裝塑膠袋總重4.60公克，因鑑│分，屬違禁物        │
│    │驗使用0.12公克）及白色粉末1 包（│                    │
│    │驗前毛重0.38公克，包裝塑膠袋重  │                    │
│    │0.23公克，因鑑驗使用0.1公克 ）  │                    │
├──┼────────────────┼──────────┤
│ 二 │包裝被告甲○○販予綽號檳榔之人之│為被告甲○○所有，供│
│    │第三級毒品愷他命包裝塑膠袋2 只  │本件販賣第三級毒品愷│
│    │                                │他命所用之物。      │
│    │                                │                    │
├──┼────────────────┼──────────┤
│ 三 │Sony Ericsson 行動電話1 支（含門│為被告甲○○所有，供│
│    │號0000000000號SIM 卡1 枚）      │本件販賣第三級毒品愷│
│    │                                │他命所用之物。      │
└──┴────────────────┴──────────┘
附錄論罪科刑法條：
毒品危害防制條例第4條
製造、運輸、販賣第一級毒品者，處死刑或無期徒刑；處無期徒
刑者，得併科新臺幣 2 千萬元以下罰金。
製造、運輸、販賣第二級毒品者，處無期徒刑或 7 年以上有期
徒刑，得併科新臺幣 1 千萬元以下罰金。
製造、運輸、販賣第三級毒品者，處 5 年以上有期徒刑，得併
科新臺幣 7 百萬元以下罰金。
製造、運輸、販賣第四級毒品者，處 3 年以上 10 年以下有期
徒刑，得併科新臺幣 3 百萬元以下罰金。
製造、運輸、販賣專供製造或施用毒品之器具者，處 1 年以上
7 年以下有期徒刑，得併科新臺幣 1 百萬元以下罰金。
前五項之未遂犯罰之。


司法院資訊處製作；財團法人民間司法改革基金會備份。
